【裁判字號】    90,易,28
【裁判日期】    901106
【裁判案由】    違反商標法等
【裁判全文】
臺灣桃園地方法院刑事判決                              九十年度易字第二八號
    公  訴  人  臺灣桃園地方法院檢察署檢察官
    被      告  乙○○
右列被告因違反商標法等案件，經檢察官提起公訴（八十九年度偵字第一九三五七號
），本院判決如左：
    主  文
乙○○共同連續意圖欺騙他人，於同一商品，使用近似於他人註冊商標之圖樣，處有
期徒刑伍月，如易科罰金以參佰元折算壹日。緩刑參年。
扣案之插紗座拾個均沒收。
    事  實
一、乙○○明知附圖一所示「鑫紅ＳＨＩＮ  ＨＯＲＮＧ及圖」、附圖二所示「鑫紅
    及圖」係鑫紅機械廠有限公司（負責人丙○○）就其插紗座之構造等商品所申請
    之商標註冊核准第一九五六九三號、第一九五六九二號商標（聯合商標註冊第一
    九五六九二號，商標專用期間均自七十一年十一月一日起至八十一年十月三十一
    日止，均核准延展自八十一年十一月一日起至九十一年十月三十一日止），享有
    商標專用權，竟與甲○○（另案由本院審理中）共同基於基於概括之犯意聯絡，
    意圖欺騙他人，自民國八十八年三月間起至八十八年十月間止，未經同意或授權
    ，由乙○○提供購自丙○○之「插紗座之構造」製品指定甲○○照樣製造，甲○○遂依其指定之式樣及數量，先後在其設於桃園縣桃園市○○路四五五號「瑞益
    鐵工廠」，製造其上有如附圖三所示近似上開商標圖樣之插紗座（違反專利權之
    部分業經告訴人撤回告訴），合計數量約三千六百八十座，連續將上開近似商標
    使用於同一商品製品上，甲○○並於八十八年七月及八十八年十月先後二次出售
    前開插紗座予乙○○，再由乙○○售賣予不特定廠商，共同牟取不法利益。嗣於
    八十九年五月四日，為法務部調查局新竹調查站在前開「瑞益鐵工廠」查獲，扣
    得插紗座十個，並循線偵悉上情。
二、案經告訴人瑞益鐵工廠負責人丙○○訴由法務部調查局新竹市調查站報請台灣桃
    園地方法院檢察署檢察官偵查起訴。
    理  由
一、訊據被告乙○○矢口否認有右揭犯行，辯稱：伊僅請甲○○至伊工廠看款式照做
    ，剛好那天請他看的是鑫紅的款式，伊不知鑫紅有商標，伊亦未要甲○○照著該
    商標製造，伊不知為何甲○○要做與鑫紅近似之商標云云，惟查右揭事實業據共
    同被告甲○○於偵查時陳稱：「．．我去「林」（指被告）工廠照看做的，照「
    林」指示款式做，每次林買都是去照他指定工廠所用款式做的，即是訂做。．．
    」（見偵查卷第五十二頁），顯見確係被告乙○○指示共同被告甲○○照鑫紅機
    械廠有限公司之前開款式及商標製造，且如非被告要求，共同被告甲○○除製造
    同款式之插紗座外，何需多此一舉地費工在該產品上刻印附圖三所示之圖樣，此
    外復有經濟部中央標準局商標註冊証二紙、中華民國專利証書一紙、實物照片八
    幀附卷可稽，及扣案之插紗座十個可資佐証，而該扣案之插紗座經送請經濟部智
    慧財產局鑑定結果為：「按商標圖樣之近似，以具有普通知識經驗之購買人，於
    購買時施以普通所用之注意，有無混同誤認之虞判斷之，為商標法施行細則第十
    五條第一項所規定。本件所稱仿品押印圖樣上之瑞益及齒輪型圖案，其與註冊第
    一九五六九二號商標圖樣之中文『紅鑫』部分雖不相同，惟其圖形為辨識圖樣之
    一主要部分，二者圖形構圖意匠如出一轍，異時異地隔離觀察，對其表彰之商品
    來源易產生混同誤認之虞，若以之作為商標圖樣申請註冊，依本局行政審查觀點
    ，應屬構成近似之商標。」，此有該局於八十九年八月十六日出具（八九）智商
    ０九八０第八九００六六三六０號函在卷足憑，足認附圖三所示之圖樣已有侵害
    鑫紅機械廠有限公司之前開商標，故被告前開辯詞，僅係畏罪卸責之詞，委無可
    採。本件事証已臻明確，被告犯行洵堪認定，應予依法論科。
二、核被告於同一商品，使用近似於他人註冊商標之圖樣之所為，係犯商標法第六十
    二條第一款之意圖欺騙他人，於同一商品使用相同於他人註冊商標之圖樣罪及同
    法第六十三條之明知為前條商品而販賣罪。被告與甲○○就前開違反商標法之行
    為，主觀上有犯意聯絡，客觀上有行為分擔，為共同正犯。被告所犯前開二罪間
    ，有方法目的之牽連關係，為牽連犯，應從一重以意圖欺騙他人，於同一商品，
    使用相同於他人註冊商標之圖樣罪處斷。被告多次使用他人近似商標之行為，時
    間緊接，犯罪構成要件相同，顯係基於概括之犯意反覆為之，應論以連續犯一罪
    ，並加重其刑。爰審酌被告使用他人近似商標藉以牟利之期間、犯罪所得、犯後
    賠償被害人之損失等一切情狀，量處如主文所示之刑。又被告行為後，刑法第四
    十一條關於有期徒刑易科罰金折算標準之規定業於九十年一月四日修正，並於同
    年月十日經總統公布施行，經新舊法比較，二法對於被告本案所處有期徒刑如易
    科罰金之規定並無不同，依刑法第二條第一項前段之規定，應適用新法諭知被告
    所處有期徒刑易科罰金之折算標準，以資懲儆。又被告前未曾受有期徒刑以上刑
    之宣告，此有台灣高等法院被告全國前案紀錄表在卷可考，其因一時失慮，偶罹
    刑典，事後已與被害人達成和解，有陳報狀一紙可參，足見其深具悔意，經此刑
    之宣告後，應知警惕而無再犯之虞，本院因認暫不執行其刑為當，予以宣告緩刑
    三年，用啟自新。
三、扣案之插紗座十個為被告犯商標法第六十二條第一款之罪所製造之商品，應依商
    標法第六十四條宣告沒收。
四、另公訴意旨略以：被告仿造丙○○登記享有新型專利（登記第一三七三一三號）
    「插紗座之構造」製造插紗座，因認被告涉嫌違反專利法第一百二十五條之非法
    製造新型物品、第一百二十八條之非法販賣新型物品罪嫌云云。
五、按告訴乃論之罪，告訴人於第一審辯論終結前得撤回其告訴，又告訴經撤回者，
    法院應諭知不受理之判決，刑事訴訟法第二百三十八條第一項、第三百零三條第
    三款定有明文。
六、本件檢察官提起公訴，認為被告另犯專利法第一百二十五條、第一百二十八條之
    罪，依同法第一百三十一條第一項之規定，須告訴乃論，茲據告訴人丙○○於九
    十年十月二十三日本院審理中，以書狀聲請撤回告訴，依照前開法條之規定，本
    應諭知不受理之判決，惟公訴人認被告所犯之專利罪與前開有罪商標法之部分，
    有牽連犯之裁判上一罪關係，故無庸另為不受理判決諭知，附此敘明。
據上論斷，應依刑事訴訟法第二百九十九條第一項前段，商標法第六十二條第一款、
第六十三條、第六十四條，刑法第二條第一項前段、第十一條前段、第二十八條、第
五十六條、第五十五條、第四十一條第一項前段、第七十四條第一款，罰金罰鍰提高
標準條例第二條，判決如主文。
本案經檢察官潘怡華到庭執行職務。
中      華      民      國    九十      年     十一     月      六      日
                              臺灣桃園地方法院刑事第二庭
                                  法  官    林  恆  吉
右正本證明與原本無異。
如不服本判決，應於判決送達後十日內向本院提出上訴狀( 應附繕本 )，上訴於
臺灣高等法院。
                                  書記官    邱  仲  騏
中      華      民      國    九十      年     十一     月     十二     日
附錄論罪科刑法條
商標法第六十二條
意圖欺騙他人，有左列情事之一者，處三年以下有期徒刑、拘役或科或併科新臺幣二
十萬元以下罰金。
一、於同一商品或類似商品，使用相同或近似於他人註冊商標之圖樣者。
二、於有關同一商品或類似商品之廣告、標帖、說明書、價目表或其他文書，附加相
   同或近似於他人註冊商標圖樣而陳列或散布者。


司法院資訊處製作；財團法人民間司法改革基金會備份。
